【裁判字號】    97,易緝,68
【裁判日期】    970612
【裁判案由】    妨害秩序
【裁判全文】
臺灣高雄地方法院刑事判決              97年度易緝字第68號
公  訴  人  臺灣高雄地方法院檢察署檢察官
被      告  甲○○
上列被告因妨害秩序案件，經檢察官提起公訴（94年度偵字第21
122 號），本院合議庭裁定由受命法官獨任進行簡式審判程序，
判決如下：
    主  文
甲○○犯煽惑他人犯罪罪，累犯，處有期徒刑玖月。
    事  實
一、甲○○前因妨害秩序案件，經本院91年度易字第2826號判處
    有期徒刑9 月確定，甫於94年1 月22日縮刑期滿執行完畢。
    詎仍不知悔改，明知簽賭俗稱「六合彩」係觸犯刑法賭博罪
    之行為，竟仍基於煽惑他人犯賭博罪之犯意，於94年9 月13
    日上午9 時許，在高雄市前金區○○○路184 號前之不特定
    多數人得以共見共聞之場所，向圍觀之群眾演說，並以不詳
    年籍姓名之人所有置於現場之「六合彩」開獎紀錄2 大張、
    未開封之「六合彩」明牌40張，向在該處圍觀之不特定多數
    人解說六合彩明牌，以供簽賭六合彩之用，而以此演說及文
    字即六合彩明牌之方式，公然煽惑他人簽賭「六合彩」賭博
    犯罪。嗣於當日警方據報前往上址當場查獲，並扣得不詳年
    籍姓名之人所有之供犯罪所用之「六合彩」歷年來開獎號碼
    2 張、未開封明牌40份、簽字筆2 枝，及與本案犯罪無關之
    大樂透預測號碼1 張，始查悉上情。
二、案經高雄市政府警察局新興分局報請臺灣高雄地方法院檢察
    署檢察官偵查起訴。
    理  由
一、本件被告甲○○所犯係死刑、無期徒刑、最輕本刑為3 年以
    上有期徒刑以外之罪，其於準備程序中就被訴事實為有罪之
    陳述，經法官告知簡式審判程序之旨，並聽取公訴人及被告
    之意見後，認為適宜由受命法官獨任進行簡式審判程序，依
    刑事訴訟法第273 條之1 第1 項規定，裁定由受命法官獨任
    進行審判程序。又本件之證據調查，依刑事訴訟法第273 條
    之2 規定，不受同法第159 條第1 項、第161 條之2 、第16
    1 條之3 、第163 條之1 及第164 條至第170 條規定之限制
    ，均合先敘明。
二、上開犯罪事實業經被告於本院審理中坦承不諱（本院97年度
    易緝字第68號卷第43、52頁），核與證人即高雄市政府警察
    局新興分局前金分駐所警員林家裕於偵查中證述：94年9 月
    13日伊與陳正發接獲勤務通報說自強一路靠近河南路口有民
    眾檢舉該處有人販賣六合彩明牌，伊與陳正發1 人騎乘1 台
    機車一同前往，到現場時，被告背對馬路，旁邊有7 、8 人
    圍觀，被告正講解明牌給其他民眾瞭解，他講得很投入，沒
    有注意到渠等警方到現場，渠等下車時，民眾起鬨說警察來
    了，被告就把東西丟在地上，迅速要離開，被渠等逮捕等語
    （偵查卷第19頁），及證人即高雄市政府警察局新興分局前
    金分駐所警員陳正發於偵查中證述：伊與林家裕同時到達，
    伊看到被告拿1 大張算六合彩機率之紙張在算牌給圍觀之民
    眾看，後來他看到渠等之後，即將大張紙張及40張未開封之
    明牌都丟在地上等語（偵查卷第19-1頁）情節相符，並有警
    員於現場查扣之六合彩歷年來開獎號碼2 張、簽字筆2 枝、
    預測開獎號碼紙張40張為憑，堪信被告之自白與事實相符，
    本件事證明確，被告犯行堪予認定，應依法論科。
三、查被告行為後，刑法已於94年2 月2 日修正公布，並於95年
    7 月1 日施行，修正後刑法第2 條第1 項規定：「行為後法
    律有變更者，適用行為時之法律。但行為後之法律有利於行
    為人者，適用最有利於行為人之法律。」此項修正乃為符合
    刑法第一條罪刑法定主義之要求，貫徹法律禁止溯及既往原
    則，屬規範行為後法律變更所生新舊法律比較適用之準據法
    ，應逕適用修正後刑法第2 條決定新舊法之適用，先予敘明
    。又比較時應就罪刑有關之共犯、未遂犯、想像競合犯、牽
    連犯、連續犯、結合犯，以及累犯加重、自首減輕暨其他法
    定加減（如身分加減）與加減例等一切規定，綜其全部罪刑
    之結果而為比較（最高法院95年第8 次刑事庭會議決議可資
    參照）。茲就本案有關之新舊法比較部分，敘述如下：
  (一)刑法第153 條第1 款煽惑他人犯罪罪之刑度，為2 年以下有
    期徒刑、拘役或銀元1000元以下罰金，此規定自24年7 月1
    日施行後即未再修正，惟就罰金刑部分，依增訂之刑法施行
    法第1 條之1 規定：「中華民國94 年1月7 日刑法修正施行
    後，刑法分則編所定罰金之貨幣單位為新臺幣。94年1 月7
    日刑法修正時，刑法分則編未修正之條文定有罰金者，自94
    年1 月7 日刑法修正施行後，就其所定數額提高為30倍。但
    72年6 月26日至94年1 月7 日新增或修正之條文，就其所定
    數額提高為3 倍。」及修正後刑法第33條第5 款規定：「主
    刑之種類如下：五、罰金：新臺幣1 千元以上，以百元計算
    之」等規定，則修正後刑法第153 條所得科之罰金刑最高額
    為新臺幣3 萬元，然依修正前之罰金罰鍰提高標準條例第1
    條前段規定之提高10倍及修正前刑法第33條第5 款規定之罰
    金最低額銀元1 元計算，刑法第153 條之罰金刑最高額為銀
    元1000元，最低為銀元1 元，折算為新臺幣後，修正前後刑
    法第153 條之罰金刑部分最高額雖同為新臺幣3 萬元，然修
    正前刑法第153 條之罰金刑最低額僅為新臺幣3 元，遠低於
    修正後之最低額新臺幣1 千元，比較修正前、後之刑罰法律
    ，修正後之法律並未較有利於被告。
  (二)刑法第47條累犯之規定業經修正，修正前有關累犯之成立，
    不以再犯之罪係故意犯罪為限，然修正後之規定，則以再犯
    故意犯（不包括過失犯）為成立累犯之要件。因被告所犯為
    故意犯，依修正前及修正後之規定，均應論以累犯，適用修
    正前之規定，對被告並無不利。
  (三)綜上法律修正前、後之整體比較，依前揭最高法院決議及修
    正後刑法第2 條第1 項之「從舊從輕」原則，適用修正後之
    刑罰法律，並未對被告較為有利，自應適用修正前之相關規
    定。
四、按刑法第153 條第1 款煽惑他人犯罪之罪，煽惑者就煽惑他
    人犯罪之行為，即足成立本罪，與其是否已因實施煽惑行為
    而獲利無關，亦不因被煽惑人有無犯罪，而影響其煽惑罪之
    成立。核被告所為，係犯刑法第153 條第1 款之公然煽惑他
    人犯罪罪。被告前因妨害秩序案件，經本院91年度易字第28
    26號判處有期徒刑9 月確定，甫於94年1 月22日縮刑期滿執
    行完畢，有臺灣高等法院被告前案紀錄表在卷可稽，其於有
    期徒刑執行完畢後5 年以內，故意再犯本件有期徒刑以上之
    罪，為累犯，應依刑法第47條第1 項規定，加重其刑。爰審
    酌被告於80年至91年間，曾有7 次妨害秩序前科，經判決確
    定執行完畢，有臺灣高等法院被告前案紀錄表在卷可稽，其
    仍再犯本案，顯不知悔改，惟念其犯後坦承犯行，態度尚可
    等一切情狀，量處如主文所示之刑，以資懲儆。至於扣案之
    被告用以供本件解說六合彩明牌煽惑他人犯賭博罪所用之「
    六合彩」歷年來開獎號碼2 張、未開封明牌40份及簽字筆2
    枝，被告否認為其所有（偵查卷第7 頁、本院97年度易緝字
    第68號卷第51頁），本院亦查無證據足證係被告所有，亦非
    違禁物，爰不宣告沒收。另扣案之大樂透預測號碼1 張，雖
    經被告供承為其所有（同上本院卷第51頁），然係供構買政
    府發行之公益彩券所用，而購買大樂透彩並不構成犯罪，則
    大樂透預測號碼1 張即非煽惑他人犯罪所用之物，爰不宣告
    沒收，附此敘明。
五、末查，被告犯罪後，中華民國九十六年罪犯減刑條例業於96
    年6 月15日修正公布，並自同年7 月16日起施行。該條例第
    5 條規定：「本條例施行前，經通緝而未於中華民國九十六
    年十二月三十一日以前自動歸案接受偵查、審判或執行者，
    不得依本條例減刑。」，被告犯罪時間雖在該條例所定96年
    4 月24日減刑基準日之前，惟被告前經合法傳拘均未到庭，
    經本院於95年4 月25日發布通緝，嗣於97年5 月7 日為警逮
    捕緝獲到案，有本院通緝書1 份及臺南縣政府警察局新營分
    局通緝案件報告書、高雄市政府警察局新興分局解送人犯報
    告書各1 份（本院94年度易字第1733號卷第71頁、本院97年
    度易緝字第68號卷第2 、4 頁）在卷為憑，被告既於該條例
    施行前經發布通緝，又非自動歸案接受審判，依上開減刑條
    例之規定，被告所犯本案之罪，即不得邀減刑之寬典，併此
    敘明。
據上論斷，應依刑事訴訟法第273 條之1 第1 項、第284 條之1
、第299 條第1 項前段，刑法第2 條第1 項前段、刑法第153 條
第1 款，修正前刑法第47條，罰金罰鍰提高標準條例第1 條前段
，判決如主文。
本案經檢察官李佳韻到庭執行職務。
中    華    民    國    97    年    6     月    12    日
                  刑事第八庭    法  官  曾鈴
以上正本證明與原本無異。
如不服本判決應於收受本判決後10日內向本院提出上訴書狀，並
應敘述具體理由，如未敘述上訴理由者，應於上訴期間屆滿後20
日內補提理由書狀於本院（均須按他造當事人之人數附繕本）「
切勿逕送上級法院」。
中    華    民    國    97    年    6     月    16    日
                                書記官  曾秀鳳
附錄本判決論罪科刑法條：
刑法第153條第1款


司法院資訊處製作；財團法人民間司法改革基金會備份。
